臺灣屏東地方法院民事判決　　　　　　　　　93年度訴字第575號
　　原　　　告　乙○○
　　被　　　告　甲○○
上列當事人間侵權行為損害賠償事件，原告於刑事訴訟（本院93
年度交簡字第575號）提起附帶民事訴訟（本院93年度交附民字
第104號），經本院刑事庭裁定移送，本院於民國94年3月2日言
詞辯論終結，判決如左：
    主      文
被告應給付原告新台幣肆拾玖萬零貳佰參拾柒元，及自民國九十
三年九月三日起至清償日止，按週年利率百分之五計算之利息。
原告其餘之訴駁回。
訴訟費用由被告負擔五分之四，餘由原告負擔。
本判決第一項得假執行。
原告其餘假執行之聲請駁回。
    事實及理由
一、本件被告未於言詞辯論期日到場，核無民事訴訟法第386條
    各款所列情形，爰依原告聲請，由其一造辯論而為判決。
二、原告主張：被告於民國92年10月1日下午3時30分許，駕駛車
    號8R－1731號自用小客車，沿屏東縣屏東市○○路由西向東
    行駛，途經和生路2段509號前，疏未注意變換車道時應讓直
    行車先行並注意安全距離，即貿然自快車道變換至慢車道，
    而撞擊同向後方由原告騎乘之NF6－898號機車，造成原告人
    車倒地，原告因而受有左脛骨平台骨折、左肩及前胸挫傷、
    左踝扭拉傷、臉部挫傷之傷害。被告上述行為業經本院以93
    年交簡字第575號判處被告有期徒刑3月確定在案。原告受傷
    後，支付醫藥費用20,000元及看護費用100,000元，又因受
    傷造成無法工作之損失275,000元，又原告因身體受傷，精
    神肉體所受痛苦甚大，另請求償精神慰撫金285,000元（見
    本院卷第44頁）。右述各項損害，均係被告上述侵權行為所
    生之結果，被告應負賠償責任，為此爰依侵權行為法律關係
    及民法第184條第1項前段、第191條之2前段、第193條第1項
    、第195條第1項規定提起本件訴訟。於本院聲明：求為判決
    ：被告應給付原告680,000元，及自起訴狀繕本送達翌日即
    93年9月3日起至清償日止按週年利率百分之5計算之利息。
    並願供擔保請求宣告假執行。
    被告未於言詞辯論期日到場，亦未提出準備書狀作何聲明或
    陳述。
三、原告主張被告於92年10月1日下午3時30分許，駕駛車號8R－
    1731號自用小客車，沿屏東縣屏東市○○路由西向東行駛，
    途經和生路2段509號前，疏未注意變換車道時應讓直行車先
    行並注意安全距離，即貿然自快車道變換至慢車道，而撞擊
    同向後方由原告騎乘之NF6－898號機車，造成原告人車倒地
    ，原告因而受有左脛骨平台骨折、左肩及前胸挫傷、左踝扭
    拉傷、臉部挫傷等情，業據提出診斷證明書為證（見交簡附
    民卷第6頁），並有現場照片、道路交通事故調查表附於刑
    事卷可參（見刑事發查卷第37至40頁、第146至149頁），又
    按在快慢車道間變換車道時，應讓直行車先行，並注意安全
    道路安全交通規則第97條第5款訂有明文，又由現場圖及現
    場照片所示被告車輛停放位置其車身已全部進入外側慢車道
    ，且機車碎片散落物亦位於外側慢車道，而被告車輛受損位
    置在車後保險桿，參以被告於警訊時自承左轉時有看見原告
    ，約一百公尺左右（見刑事發查卷警訊筆錄），可知被告於
    變換車道時，並未讓直行之原告機車先行而肇至本件事故甚
    明，乃此一事故經送台灣省高屏澎區車輛行車事故鑑定委員
    會鑑定亦認被告駕駛小客車變換車道未注意安全距離為肇事
    原因，有該會93年1月14日高屏澎鑑字第930170號鑑定意見
    書可參（見刑事發查卷第5至7頁），被告之行為顯有過失，
    且原告因本件事故受有前揭之傷害，有國仁醫院診斷證明書
    附卷可按，是被告前揭過失行為與原告受傷之結果間，顯有
    相當因果關係，堪予認定。
四、按因故意或過失，不法侵害他人權利者，負損害賠償責任；
    汽車、機車或其他非依軌道行駛之動力車輛，在使用中加損
    害於他人者，駕駛人應賠償因此所生之損害；不法侵害他人
    之身體或健康者，對於被害人因此喪失或減少勞動能力或增
    加生活上之需要時，應負損害賠償責任；不法侵害他人之身
    體、健康、名譽、自由、信用、隱私、貞操或不法侵害其他
    人格法益而情節重大者，被害人雖非財產上之損害，亦得請
    求賠償相當之金額。民法第184條第1項前段、第191條之2前
    段、第193條第1項、第195條第1項分別定有明文。被告因過
    失侵害原告致傷害既經認定，原告本於侵權行為法律關係，
    依前揭規定，請求被告負損害賠償責任，於法有據。茲審酌
    原告各項請求分述如下：
(一)醫療費用部分：
    原告主張其因本件車禍受傷，前往國仁醫院治療支出醫療費
    用20,000元請求被告賠償，經查扣除全民健康保險所代為支
    付之金額，原告自付額醫療費用係15,237元，業據原告提出
    國仁醫院之醫療費用收據33張為證（原告提出37張，其中4
    張為重複），則原告此部份請求在15,237元部分，於法有據
    ，逾此部分不應准許。
(二)相當於看護之費用部分：
    原告主張其因遭被告不法侵害而受傷，於國仁醫院手術住院
    期間，及因行動不便，需延請看
    護費用十萬元等語。而按民法第193條第1項規定所謂增加生
    活上之需要，係指被害以前並無此需要，因被害以後始有支
    付此費用之必要者而言。是以身體、健康被害，經延醫治療
    之醫療費用，固勿論矣，即因療傷期間僱人看護及請人照顧
    家庭所支出之費用，如確屬必要者，亦得請求賠償，最高法
    院著有73年台上字第547號判例可參。原告因本次車禍而導
    致左脛骨平台骨折，需接受鋼板鋼釘固定手術，是依此情形
    ，其因手術勢必無法自理日常生活之需，則延請看
    常生活起居，應屬必要，且符合一般社會經驗，是請求看護
    費用支出之賠償，洵屬正當。次查，原告所受傷害，依原告
    提出之93年8月26日國仁醫院診斷證明書中記載「92年10月1
    日急診入院，93年2月10日門診追蹤治療現骨折處仍未癒合
    ，宜再修養三個月仍需人看
    ），即原告需人看護之時間約需八個月（自92年10月至93年
    5月），至每月之看護費用，依證人傅秋惠證述「我是從92
    年10月間開始，我就住在原告家，幫忙家務事，第1個月給
    我30,000元（按每日1000元計算），以後每個月15,000元，
    到現在還是繼續作」等語（見本院卷第32頁），依此計算8
    個月之看護費用為135,000元，是原告請求被告給付100,000
    元既未逾此數目，為有理由，應予准許。
(三)工作損失：
    原告主張因傷於92年10月1日起有11月無法工作，其每月薪
    資為25,000元，從而請求被告賠償此期間內之損失，合計
    275,000元云云。經查原告所受傷害依卷附91年1月2日國仁
    醫院診斷證明書中記載「．．．右下肢顯著疼痛運動功能障
    礙喪失工作能力」（見本院卷第35頁），復經本院向國仁醫
    院函查結果，可知原告至93年12月底止，已近癒合，有該院
    93年12月31日國人醫字第930385號函可證，則依前揭診斷證
    明書及醫院函文所載，原告自92年10月1日受傷開刀住院迄
    93年10月21日骨折處近於癒合之日約有13個月時間喪失工作
    能力，從而原告主張所受傷害11個月無法工作之事實，堪予
    採信。又本件原告遭被告撞傷時，其年所得為304,500元，
    有本院依職權調閱之稅務電子閘門財產所得調卷明細表附卷
    可參（見本院卷第35頁），是原告每月平均可獲取之薪資為
    25,375元，則其主張每月薪資為25,000元，堪予採信，是原
    告於前開治療、休養範圍內，請求賠償其自受傷日即92年10
    月1日起共計11個月以每月25,000元計算無法工作之薪資損
    害共275,000元，即屬正當。
(四)精神慰撫金：
    原告主張其遭此橫禍，受有左脛骨平台骨折、左肩及前胸挫
    傷、左踝扭拉傷、臉部挫傷，其精神、肉體受有痛苦，爰請
    求285,000元之慰撫金。經審酌原告受有左脛骨平台骨折之
    傷害，約1年期間骨折處始行癒合，又原告為商職畢業，被
    告為國中畢業，職業為汽車修理業，有刑案卷年籍資料可稽
    ，又經本院依職權調閱稅務電子閘門財產所得調卷明細資料
    查明原告有房屋、土地各一筆，被告無財產等經濟狀況（見
    本院卷第26至29頁），及被告自事故發生迄今均未為任何和
    解之表示，且未到庭等一切情狀，認原告請求慰撫金以100,
    000元為適當，予以准許，逾此數額之請求，不應准許。
(五)綜上所述，本件原告依侵權行為法律關係，得請求被告賠償
    之項目及數額為：醫療費用15,237元，看護費用費用為100,
    000元，工作收入之損害為275,000元，及精神慰撫金100,00
    0元，合計490,237元，及自起訴狀繕本送達翌日即93年9月3
    日起至清償日止按週年利率百分之5計算之利息之範圍應准
    許之，逾此數額之請求，不應准許。
五、就原告勝訴部份所命給付之金額並未逾新臺幣500,000元，
    爰依民事訴訟法第389條第1項第5款規定職權宣告假執行，
    至敗訴部分原告假執行之聲請，因訴之駁回而失所依附，不
    予准許。
六、結論：本件原告之訴，為一部有理由，一部無理由，並依民
    事訴訟法第385條第1項前段，第79條但書、第389條第1項第
    5款，判決如主文。
中　　華　　　民　　　國　94　　年　　3　　月　　16   日
                             臺灣屏東地方法院民事第一庭
                                  法      官  羅心芳
正本係照原本作成。
如對判決上訴，須於判決送達後廿日內向本院提出上訴狀，其未
表明上訴理由者，應於提出上訴後二十日內向本院補提理由書狀
（均須按他造當事人之人數附繕本）。
                                   法院書記官  林碧珠
中　　華　　　民　　　國　　94　　年　　3　　月　16　日
